【裁判字號】    97,基秩,169
【裁判日期】    971128
【裁判案由】    違反社會秩序維護法
【裁判全文】
臺灣基隆地方法院基隆簡易庭裁定       97年度基秩字第169號
移送機關    臺北縣政府警察局金山分局
被移送人    丙○○
            甲○○
            乙○○
            丁○○
上列被移送人因違反社會秩序維護法案件，經移送機關以中華民
國97年11月14日北縣警金刑社字第0970024656號移送書移送審理
，本院裁定如下：
    主  文
丙○○吸食煙毒或麻醉藥品以外之迷幻物品愷他命（Ketamine；
俗稱「Ｋ他命」），處罰鍰新臺幣捌仟元。扣案之電子磅秤壹台
及含有愷他命殘渣之褐色盤子壹只，均沒入之。
甲○○吸食煙毒或麻醉藥品以外之迷幻物品愷他命（Ketamine；
俗稱「Ｋ他命」），處罰鍰新臺幣捌仟元。扣案含有愷他命殘渣
之黑色盤子壹只及愷他命磨粉用卡壹張，均沒入之。
乙○○食煙毒或麻醉藥品以外之迷幻物品愷他命（Ketamine；俗
稱「Ｋ他命」），處罰鍰新臺幣捌仟元。
丁○○吸食煙毒或麻醉藥品以外之迷幻物品愷他命（Ketamine；
俗稱「Ｋ他命」），處罰鍰新臺幣捌仟元。
    事實理由及證據
一、違序事實︰
  (一)丙○○於民國97年10月7 日晚間8 時許，在臺北縣萬里玉田
    村33號「映像休旅會館」606 號房內，以將愷他命摻入香煙
    內點燃吸食之方式，施用煙毒或麻醉藥品以外之迷幻物品即
    第三級毒品愷他命（Ketamine；俗稱「Ｋ他命」）。嗣為警
    於同日晚間8 時30分許，在上址查獲，並扣得其所有供用施
    用愷他命所用之電子磅秤1 台及含有愷他命殘渣之褐色盤子
    壹只，經警徵得丙○○同意採尿送驗後，結果呈Ketamine之
    陽性反應。
  (二)甲○○於97年10月7 日下午5 、6 時許，在基隆市○○區○○路168 巷11弄27號住處，以將愷他命摻入香煙內點燃吸食
    及經由鼻孔吸入之方式，施用煙毒或麻醉藥品以外之迷幻物
    品即第三級毒品愷他命（Ketamine；俗稱「Ｋ他命」）。嗣
    為警於同日晚間8 時30分許，在臺北縣萬里玉田村33號「映
    像休旅會館」606 號房內查獲，並扣得其所有而含有愷他命
    殘渣之黑色盤子1 只及愷他命磨粉用卡1 張，經警徵得甲○○同意採尿送驗後，結果呈Ketamine之陽性反應。
  (三)乙○○於97年10月7 日下午2 、3 時許，在基隆市○○區○○街53號住處，以將愷他命摻入香煙內點燃吸食之方式，施
    用煙毒或麻醉藥品以外之迷幻物品即第三級毒品愷他命（Ke
    tamine；俗稱「Ｋ他命」）。嗣為警於同日晚間8 時30分許
    ，在臺北縣萬里玉田村33號「映像休旅會館」606 號房內，
    經警徵得乙○○同意採尿送驗後，結果呈Ketamine之陽性反
    應。
  (四)丁○○於97年10月7 日晚間8 時許，在臺北縣萬里玉田村33
    號「映像休旅會館」606 號房內，以將愷他命摻入香煙內點
    燃吸食之方式，施用煙毒或麻醉藥品以外之迷幻物品即第三
    級毒品愷他命（Ketamine；俗稱「Ｋ他命」）。為警於同日
    晚間8 時30分許，在上址查獲。經警徵得丁○○同意採尿送
    驗後，結果呈Ketamine之陽性反應。
二、證據及理由：
  (一)查被移送人丙○○、甲○○、乙○○及丁○○於本院訊問時
    均坦承吸食愷他命之煙毒或麻醉藥品以外之迷幻物品之事實
    ，且有台灣檢驗科技股份有限公司出具關於上開被移送人等
    之濫用藥物檢驗報告4 紙附卷可稽，復有電子磅秤1 台、含
    有愷他命殘渣之褐色及黑色盤子各1只及用以磨愷他命之卡1
    張扣案可佐，是被移送人謝宣呈、甲○○、乙○○及丁○○
    之自白均核與事實相符，可以採信。從而渠等吸食愷他命之
    煙毒或麻醉藥品以外之迷幻物品之事實，即堪以認定。
  (二)按社會秩序維護法第66條第1 款所規範之客體，乃「吸食或
    施打煙毒或麻醉藥品以外之迷幻物品」，其中，所指「煙毒
    」，原係指「肅清煙毒條例」所稱之「煙毒」；至所指「麻
    醉藥品」，固係指「麻醉藥品管理條例」所稱之麻醉藥品。
    惟我國原主管成癮性藥品之法令「肅清煙毒條例」及「麻醉
    藥品管理條例」，本係依據聯合國西元1961年「麻醉藥品單
    一公約」訂定，嗣鑑於毒品問題日趨嚴重，新興合成毒品層
    出不窮，遂於民國87年5 月20日，另行參照聯合國西元1971
    年「影響精神物質公約」及1988年「禁止非法販運麻醉藥品
    和精神物質公約」之精神，乃將原「肅清煙毒條例」修正為
    「毒品危害防制條例」（將毒品分為三級列管），再於民國
    88年6 月2 日，將「麻醉藥品管理條例」修正為「管制藥品
    管理條例」（將管制藥品分為四級列管），繼而於民國92年
    7 月9 日，修正「毒品危害防制條例」（增列第四級毒品）
    ，並自公布後六個月施行，以與「管制藥品管理條例」相互
    稽合（按：「管制藥品管理條例」係依「毒品危害防制條例
    」第2 條第4 項規定訂定；凡合於醫藥及科學上使用者，即
    為管制藥品，否則，即屬毒品）。茲社會秩序維護法雖迄未
    配合上揭法律修正，然觀其立法源由，亦明顯可知所指「吸
    食或施打煙毒或麻醉藥品以外之迷幻物品」，應指行為人吸
    食或施打「煙毒」或「麻醉藥品」，乃為「肅清煙毒條例」
    或「麻醉藥品管理條例」所不處罰者，據此配合我國主管成
    癮性藥品法令之修正而為觀察，「肅清煙毒條例」或「麻醉
    藥品管理條例」廢止之後，社會秩序維護法所指「吸食或施
    打煙毒或麻醉藥品以外之迷幻物品」，當應係指行為人吸食
    或施打「毒品」或「管制藥品」，乃為「毒品危害防制條例
    」或「管制藥品管理條例」所不處罰者而言。茲被移送人謝
    且呈、甲○○、乙○○及丁○○士溶於上開時間及地點，吸
    食第三級毒品愷他命之違法行為，既經本院認定如前，揆之
    上開說明，渠等違反社會秩序維護法第66條第1 款之違法行
    為，自亦堪可認定。
  (三)綜上，本院審酌被移送人等吸食足可導致「個人知覺經驗改
    變、喪失真實感而脫離現實」之第三級毒品愷他命，無非為
    求體驗「一己精神與軀體分離之感覺，俾隨之進入幻境」之
    違法動機；兼衡量被移送人所為雖戕害自己身心健康，然幸
    尚未對他人造成危害之行為可責程度等一切情狀，分別量處
    如主文所示之罰鍰。
  (四)自被移送人丙○○處扣得之褐色盤子1 只及自被移送人甲○○處扣得之黑色盤子1 只，內均有愷他命殘渣（因所含愷他
    命量微，無法與盤子分離），分據被移送人丙○○及甲○○
    供述在卷，因愷他命係依法令禁止製造、運輸、販賣、陳列
    或持有之「查禁物」，不問屬於行為人與否，爰併同難以析
    離之盤子2 只，均應依社會秩序維護法第22條第1 項第2 款
    規定，併予宣告沒入之。又扣案之電子磅秤1 台，係被移送
    人丙○○所有供施用愷他命之用；另扣案之卡片1 張，係被
    移送人甲○○所有供施用愷他命之用，亦分據被移送人丙○○及甲○○供陳明確，爰均依社會秩序維護法第22條第3 項
    規定，併予宣告沒入之。
三、依社會秩序維護法第45條第1 項、第66條第1 款、第22條第
    1 項第2 款、第3款，裁定如主文。
中    華    民    國    97    年    11    月    28    日
                  基隆簡易庭法  官  劉桂金
以上正本證明與原本無異。
對於本件裁定如有不服，應於收受送達後5日內，向本院提出抗
告書狀。
中    華    民    國    97    年    11    月    28    日
                            書記官  鄧順生


司法院資訊處製作；財團法人民間司法改革基金會備份。
